臺灣高等法院民事裁定
110年度非抗字第102號
再抗告人    張柏山  
上列再抗告人因與相對人亮品開發股份有限公司間請求選派檢查
人事件，對於中華民國110年8月13日臺灣臺北地方法院110年度
抗字第126號所為裁定提起再抗告，本院裁定如下：
    主  文
再抗告駁回。
再抗告費用由再抗告人負擔。
    理  由
一、再抗告意旨略以：伊為繼續6個月以上，持有相對人已發行
    股份總數1％以上之股東，因發現相對人公司財務運作不合理
    情形，爰依公司法第245條第1項規定，聲請選派會計師為檢
    查人，檢查相對人業務帳務及財產情形，依109年9月17日民
    事陳報狀⑷、彭玉玲會計師於107年8月25日、107年9月14日
    查核報告、相對人105年7月5日洪顧問經手款項及相對人B帳
    全部交易相關之具體文件、原始憑證、紀錄予以檢查各該帳
    目之必要性、正當性、正確性等語。原裁定以「相對人於簽
    訂前開和解筆錄時與董事會作成不支付保留款已距近三年，
    期間所涉建案之工程進度尚難等視之，且新竹地院第一審判
    決係駁回富泰公司請求簽證費2,150,741元之部分係認定『…
    原告主張被告自行發包之總工程款即施作金額為
　　68,277,510元，無可採信。原告按此金額計算3%簽證費，即
    屬謬誤。』，係認富泰公司就請求數額計算方式有誤，並非
    認雙方間並無工程款、簽證之債權債務關係，相對人於高等
    法院108年度重上字第575號訴訟過程中與富泰公司簽立和解
    筆錄確認『富泰公司對亮品公司就悠活台北村新建工程』之工
    程款、簽證等債權總金額為2,000萬元』可能係出於案件發展
    程度、訴訟成本考量、當事人利益等理由，抗告人僅以第二
    審和解筆錄與相對人公司於一審部分勝訴及106年之董事決
    議相異，而認有檢查之必要云云，亦難採憑」為由駁回伊之
    聲請，屬於不確定、不具體之空泛理由，顯然適用法規顯有
    錯誤，且所持理由係就非訟事件為實質審查，超越公司法第
    245條第1項規定僅需審查伊聲請選派檢查人所檢具之事證、
    說明理由及檢查必要性等事項，適用法規顯有錯誤，爰求為
    廢棄原裁定，並准予選派檢查人等語。
二、對於非訟事件抗告法院之裁定再為抗告，僅得以其適用法規
    顯有錯誤為理由，此觀非訟事件法第45條第3項規定甚明。
    而所謂適用法規顯有錯誤，係指裁判所適用之法規顯然不合
    於法律規定，或司法院現尚有效及之大法官解釋，或消極不
    適用法規顯然影響裁判者而言，不包括取捨證據、認定事實
    失當之情形在內。
三、經查：
㈠、繼續6個月以上，持有已發行股份總數1％以上之股東，得檢附
    理由、事證及說明其必要性，聲請法院選派檢查人，於必要
    範圍內，檢查公司業務帳目、財產情形、特定事項、特定交
    易文件及紀錄，此觀公司法第245條規定自明。考其立法目
    的係為強化股東保護機制及提高其蒐集如關係人交易利益輸
    送等不法證據之能力，兼衡避免少數股東濫用權利動輒查帳
    影響公司營運，限於繼續6個月以上持有已發行股份總數1％
    之股東，於必要範圍內，得聲請法院裁定准許檢查公司業務
    帳目、財產情形、特定事項、特定交易文件及紀錄，以保障
    股東之權益。立法上已就行使檢查權對公司經營所生之影響
    ，與少數股東權益之保障間，加以斟酌衡量。次按公司於必
    要時始選任檢查人，屬臨時之監督機關，檢查人將其調查結
    果報告於其選任機關，藉以促動選任機關採取善後行動或提
    供選任機關採取必要措施之前提要件，自不得由檢查人恣意
    決定檢查之範圍。本件聲請法院選派檢查人，係以上訴人有
    資金異常調動、盜賣公司資產及虛設抵押登記之情形，足見
    其係對聲請前之公司業務及財務有所疑慮，若僅憑特定時點
    少數股東所選任之檢查人，行未來無窮盡帳務之檢查，自有
    擾亂公司正常營運之虞，而有濫用公司法第245條第1項權利
    之情形（最高法院102年度台上字第1087號判決參照）。準
    此，法院於少數股東聲請法院選派檢查人時，法院除形式上
    審核是否符合該條項之聲請要件外，亦須實質審酌少數股東
    之聲請，是否檢附理由、事證、說明必要性，及是否有權利
    濫用之虞。
㈡、查抗告人係以相對人前與富泰營造股份有限公司(下稱富泰公
    司)於本院108年度重上字第575號履行契約事件中簽立和解
    筆錄（下稱系爭和解筆錄）一情，作為聲請法院選派檢查人
    之理由之一及必要性說明，依上開㈠說明，原法院實質審查
    抗告人所指上情，以前開一、所示理由認定無選派檢查人檢
    查之必要（詳原裁定第8至9頁之⒋內容），抗告意旨係指摘
    原法院此部分取捨證據及認定事實不當，與適用法規顯有錯
    誤無涉，不得據為再抗告之理由。
四、綜上所述，原裁定駁回再抗告人之抗告，並無適用法規顯有
    錯誤之情形。再抗告人求為廢棄原裁定，並准予選任檢查人
    ，為無理由，應予駁回。
五、據上論結，本件再抗告為無理由，爰裁定如主文。
中　　華　　民　　國　　110 　年　　10　　月　　5 　　日
                    民事第二十一庭   
                        審判長法  官  翁昭蓉 
                              法  官  鍾素鳳 
                              法  官  羅惠雯
正本係照原本作成。
不得抗告。
中　　華　　民　　國　　110 　年　　10　　月　　5 　　日
     　　　　　　　　　　　　 書記官　洪秋帆